最高法院刑事判決　　　　　　九十四年度台上字第二三八０號
　　上　訴　人　甲○○
　　　　　　　　　　　　13樓.
　　選任辯護人　林亦書律師
上列上訴人因偽造有價證券案件，不服台灣高等法院中華民國九
十一年五月三十一日第二審更審判決（九十一年度上更(一)字第三
００號，起訴案號：台灣桃園地方法院檢察署八十六年度偵字第
一二一八六號），提起上訴，本院判決如下：
    主  文
原判決撤銷，發回台灣高等法院。
    理  由
本件原判決認定上訴人甲○○係冠億汽車有限公司（設桃園縣桃
園市○○路七五八號，下稱冠億公司）代表人，適該公司在桃園
縣八德市○○路一八五號開設新營業據點（下稱八德店），乃於
民國八十四年四月十七日邀請友人陳明照（已判刑確定）購車捧
場。陳明照雖同意向冠億公司購買自用小客車一部，惟因其手頭
現金不足，除以一輛舊車折抵外，其餘需向雋邦企業股份有限公
司（下稱雋邦公司）以貸款為之。復無法提供經保存登記之不動
產俾作貸款擔保之用，上訴人竟與陳春嬌（原審另案審理）、陳
明照基於犯意之聯絡，由上訴人負責提供有不動產之人為連帶保
證人，以便該筆貸款之辦理。上訴人即利用已離職之冠億公司八
德店職員吳錦銘於任職期間交付之房地所有權狀及身分證影本，
指示陳春嬌交付予雋邦公司，再委託不知情之刻印店偽造「吳錦
銘」名義之印章一顆。八十四年五月十九日，雋邦公司職員詹順
發前來辦理貸款之對保手續時，由陳春嬌帶領詹順發前往桃園縣
中壢市中壢工業區○○路邊，與陳春嬌、上訴人安排之不詳姓名
成年男子冒充吳錦銘辦理對保，該男子即於附條件買賣契約書之
連帶債務人欄下偽造「吳錦銘」署押一枚，蓋用偽造「吳錦銘」
印文一枚，以偽造該私文書；復承前犯意之聯絡，意圖供行使之
用，指示該男子同時在陳明照所簽發八十四年五月二十五日發票
日，面額新台幣（下同）一百萬四千四百元本票之發票人欄內，
蓋用前開偽造之「吳錦銘」印章偽造印文一枚及偽造「吳錦銘」
之署押一枚，以偽造「吳錦銘」為共同發票人之本票一紙，並將
本票及附條件買賣契約書持交雋邦公司，致雋邦公司同意貸以七
十五萬五千元以支付冠億公司車款，足生損害於吳錦銘及雋邦公
司等情。因而撤銷第一審科刑判決，改判依牽連犯關係，從一重
論處上訴人共同意圖供行使之用，而偽造有價證券罪刑，固非無
見。
惟查：(一)按證物應示被告令其辨認，如係文書而被告不解其意義
者，應告以要旨。又卷宗內之筆錄或其他文書可為證據者，應向
被告宣讀或告以要旨，修正前刑事訴訟法第一百六十四條、第一
百六十五條第一項分別定有明文。原判決理由二之(四)引用勞工保
險局函及所附勞保異動資料、陳春嬌於八十二年七月九日立具之
切結書及冠億公司八十四年三至五月勞保紀錄表等證據資料，為
判決基礎之證據之一。惟原審九十一年五月十五日審理時，並未
提示或告以要旨，踐行法定調查程序，予上訴人得為適當辯解之
機會，有前開審判筆錄在卷可按，其所踐行之訴訟程序，自屬違
背法令。(二)刑事審判旨在實現刑罰權之分配正義，法院對於有罪
被告所為之科刑，應符合罪刑相當之原則，使輕重得宜，罰當其
罪，此所以刑法第五十七條明定科刑時應審酌一切情狀，尤應注
意該條所列各款事項，以為科刑輕重之標準；此項原則，於刑事
訴訟法第三百七十條規定不利益變更禁止之情形，亦有適用。故
第一審判決認有牽連關係之輕重二罪俱能證明，從一重處斷，被
告提起第二審上訴，第二審判決認其中輕罪部分不成立犯罪，雖
因第一審判決適用法條不當，予以撤銷改判，但其所認之犯罪情
節既已較輕，除非第一審判決之量刑失輕，第二審判決如仍維持
第一審判決宣告之刑，無異諭知較重於第一審判決之刑，即難謂
與罪刑相當原則及不利益變更禁止原則無違。本件第一審判決以
上訴人所為應成立刑法第二百零一條第一項之意圖供行使之用而
偽造有價證券罪、第二百十六條、第二百十條之行使偽造私文書
罪及第三百三十九條第一項之詐欺罪，所犯各罪有方法結果之牽
連關係，應從一重之偽造有價證券罪處斷，並酌情量處有期徒刑
三年二月。原判決撤銷第一審判決，認上訴人僅成立刑法第二百
零一條第一項之意圖供行使之用而偽造有價證券罪及第二百十六
條、第二百十條之行使偽造私文書罪，從一重論處上訴人偽造有
價證券罪，仍量處有期徒刑三年二月；至詐欺部分，因認其主觀
上並無不法所有之意圖，而不得以詐欺罪相繩。則上訴人之犯罪
情節顯較第一審判決所認定者為輕，乃原判決仍宣告第一審判決
所處相同之刑，復未說明其理由，自屬可議。上訴意旨雖未指摘
及此，惟此為本院得依職權調查之事項，應認仍有撤銷發回更審
之原因。
據上論結，應依刑事訴訟法第三百九十七條、第四百零一條，判
決如主文。
中　　華　　民　　國　九十四　年　　五　　月　　六　　日
                      最高法院刑事第十一庭
                          審判長法官  洪　清　江
                                法官  石　木　欽
                                法官  李　伯　道
                                法官  韓　金　秀
                                法官  林　勤　純
      本件正本證明與原本無異
                                      書  記  官
中　　華　　民　　國　九十四　年　　五　　月　 十三 　日
                                                  Ａ
